【裁判字號】    95,訴,368
【裁判日期】    950316
【裁判案由】    損害賠償
【裁判全文】
臺灣高雄地方法院民事判決               95年度訴字第368號
原      告  中國產物保險股份有限公司
法定代理人  甲○○
訴訟代理人  乙○○
被      告  丙○○
當事人間損害賠償事件，本院於民國95年3 月2 日言詞辯論終結
，判決如下：
    主  文
被告應給付原告新台幣玖拾壹萬零肆佰陸拾壹元，及自民國九十
五年二月七日起至清償日止，按年利率百分之五計算之利息。
原告其餘之訴駁回。
訴訟費用由被告負擔十分之三，餘由原告負擔。
本判決於原告以新台幣參拾萬元供擔保後，得假執行。
原告其餘假執行之聲請駁回。
    事實及理由
一、被告經合法通知，未於言詞辯論期日到場，查無民事訴訟法
    第386 條各款所列情形，依原告之聲請由其一造辯論而為判
    決。
二、原告主張：被告於民國93年1 月28日凌晨1 時許，酒後駕駛
    其所有車牌號碼4727-GN 號自用小客車，沿高雄縣梓官鄉○
    ○道路由東向西往八德路方向行駛，於行經該產業道路與平
    和路（即省道台17線）時，與訴外人黃正銘所駕駛之車牌號
    碼ZP-7 638號自用小客車發生碰撞，致黃正銘車內乘客即訴
    外人王東義受有頭部外傷併顱骨骨折及顱內出血、左肋骨骨
    折等傷害，經治療後目前仍遺有中樞神經極度障礙、記憶力
    受損之重傷害，及黃正銘車內另名乘客李啟銘受有胸椎骨折
    併脊椎損傷致下半身癱瘓之重傷害。被告前曾以其所有之上
    開自用小客車向富邦產物保險股份有限公司（下稱富邦公司
    ）投保強制汽車責任險，於該強制汽車責任險之有效期間內
    發生上開交通事故後，富邦公司已委託原告代為處理相關理
    賠及求償事宜，而原告已給付王東義第1 級殘廢保險金新台
    幣（下同）140 萬元及醫療費用16,054元、給付李啟銘第1
    級殘廢保險金140 萬元及醫療費用74,815元，總計共給付
    3,034,86 9元，爰依修正前強制汽車責任保險法第27條第1
    款之規定，聲明請求被告應給付原告3,034,869 元，及自起
    訴狀繕本送達之翌日起至清償日止，按年利率5%計算之利息
    ，並陳明願供擔保請准宣告假執行等語。
三、被告未於言詞辯論期日到庭爭執，亦未提出書狀作何聲明或
    陳述。
四、原告主張之上開事實，業據原告提出委託書、強制汽車責任
    保險領款收據、仁愛看護中心收據、國軍左營醫院附設民眾
    診療服務處收據、長庚紀念醫院醫療費用收據、高雄醫學大
    學附設中和紀念醫院醫療費用收據、統一發票、車險理賠計
    算書及引用臺灣高等法院高雄高分院94年度交上易字第26號
    刑事案件卷中所附之呼氣酒精濃度測試報告、王東義及李啟
    明之診斷證明書為證，且經本院調取臺灣高等法院高雄高分
    院94年度交上易字第26號刑事案件卷宗審閱屬實，而被告在
    上開刑事案件審理中亦自承有於酒後駕車與黃正銘所駕自用
    小客車發生碰撞，進而致王東義、李啟明受有上開傷害等語
    在卷，是原告之主張應堪信為真實。
五、按被保險汽車發生汽車交通事故，加害人有酒醉駕車之情事
    者，保險人仍應依規定給付保險金，但得在給付金額範圍內
    ，向加害人求償，94年2 月5 日修正前之強制汽車責任保險
    法第27條第1 款定有明文。本件被告於上開交通事故發生後
    ，經警施以酒精濃度測試，其吐氣酒精濃度達每公升0.72毫
    克，已超過道路交通安全規則第140 條第1 款所定飲用酒類
    後吐氣所含酒精濃度超過每公升0.25毫克不得駕車之標準，
    堪認被告為酒醉駕車肇事，而原告已給付共計3,034,869 元
    之強制汽車責任保險金予王東義、李啟銘一節，業已認定如
    前，則原告依上開規定向被告求償所給付之保險金及其法定
    遲延利息，洵屬有據。
六、再按修正前之強制汽車責任保險法第27條第1 項所規定保險
    人對加害人之求償權，屬法定之債權移轉之性質，債權移轉
    前後，具有同一性，保險人所行使之權利，即為受害人對加
    害人之之損害賠償請求權（參臺灣高等法院90年11月22日法
    律座談會討論意見）。次按損害之發生或擴大，被害人與有
    過失者，法院得減輕賠償金額；此項規定於被害人之代理人
    或使用人與有過失者準用之，民法第217 條第3 項定有明文
    。又按駕駛機車有過失，致坐於後座之人被他人駕駛之車撞
    死者，後座之人係因藉駕駛人而擴大其活動範圍，駕駛人為
    之駕駛機車，應認係後座之人之使用人，而民法第217 條第
    1 項規定之目的，在謀求加害人與被害人間之公平，故在裁
    判上法院得以職權減輕或免除之，有最高法院74年台上字第
    1170號及85年台上字第1756號判例足資參照。王東義、李啟
    銘係乘坐黃正銘所駕駛之自用小客車，於上開時地與被告發
    生本件交通事故，而黃正銘當時係闖越紅燈且以超過行車速
    限之將近時速80公里之車速行駛一節，業據證人即駕駛黃正
    銘、在場目擊本件交通事故之高隆德於上開刑事案件中證述
    明確，且經本院調取上開刑事案件卷宗查核屬實，並為原告
    所不爭執，足認黃正銘之闖越紅燈超速行駛之行為，亦為本
    件損害擴大之共同原因，而就黃正銘為王東義、李啟銘駕駛
    汽車予以載送而言，應認係屬王東義、李啟銘之使用人，依
    上開判例意旨，王東義、李啟銘自應與黃正銘之與有過失負
    同一責任，本院自得依職權減輕被告賠償金額。本院審酌被
    告因酒後駕車疏未注意車前狀況而肇事，黃正銘則係闖越紅
    燈超速行駛，對本件交通事故之發生亦有過失，認本件交通
    事故之發生，應由被告負擔10分之3 之過失責任，由黃正銘
    負擔10分之7 之過失責任，從而，被告賠償之金額應予酌減
    10分之7 ，原告所得求償之金額應減為910,461 元（3,034,
    869 ×3/10=910,461，小數點以下四捨五入）。
七、綜上所述，原告主張被告係酒後駕車，而與黃正銘所駕駛之
    自小客車發生交通事故，致王東義、李啟銘受傷，堪信為真
    實，惟黃正銘就本件交通事故之發生與有過失，應負擔10分
    之7 之過失責任，應視為王東義、李啟銘之過失，應由本院
    酌減被告賠償金額。從而，原告依強制汽車責任保險法第27
    條第1 款之規定，請求被告給付910,461 元及自起訴狀送達
    之翌日即95年2 月7 日起至清償日止，按年利率5%計算之利
    息，為有理由，應予准許，逾此數額之請求，則無理由，應
    予駁回。
八、原告陳明願供擔保請准宣告假執行，經核就原告勝訴部分並
    無不當，爰酌定相當擔保金額宣告之，至原告敗訴部分，其
    假執行之聲請已失其所依附，應予駁回。
九、結論：本件原告之訴為一部有理由，一部無理由，爰依民事
    訴訟法第385 條第1 項前段、第79條、第390 條第2 項，判
    決如主文。
中    華    民    國    95    年    3     月    16    日
                  民事第五庭法  官  黃悅璇
正本係照原本作成。
如不服本判決，應於送達後20日內，向本院提出上訴狀並表明上
訴理由，如於本判決宣示後送達前提起上訴者，應於判決送達後
10日內補提上訴理由書（須附繕本）。
中    華    民    國    95    年    3     月    16    日
                            書記官  董明惠


司法院資訊處製作；財團法人民間司法改革基金會備份。
